【裁判字號】    90,易,768
【裁判日期】    900718
【裁判案由】    侵占
【裁判全文】
臺灣臺南地方法院刑事判決                            九十年度易字第七六八號
    公  訴  人  臺灣台南地方法院檢察署檢察官
    被      告  甲○○
右列被告因侵占案件，經檢察官提起公訴（八十九年度偵字第六六一Ｏ號、八十九年
度偵字第六七二三號），本院判決如左：
    主  文
甲○○連續意圖自己不法之所有，而侵占對於業務上所持有之物，處有期徒刑壹年貳
月。
    事  實
一、甲○○與施美智係夫妻，施美智係位於台南市○○街「乙○○○○寓大廈管理委
    員會」（下稱：新好國宅管理委員會）之財務委員，經其妻授權，代其處理住戶
    管理費、停車費及其他相關費用之收取事宜，為實際從事該管理委員會財務委員
    業務之人。詎其自民國（下同）八十九年二月間起至同年五月止，竟基於為自己
    不法所有之概括犯意，先偽刻該委員會印章一枚，以便製作請款單，持向萬通銀
    行兌領其業務上所保管鄉城文教基金會所簽發支票（原用作支付鄉城基金會使用
    該公寓大廈公共設施之費用，票號為0000000號，發票日：八十九年貳月
    二十九日，發票人：財團法人鄉城文教基金會），及挪用住戶所繳交之停車費（
    包括消防檢查費、停車場遙控門之遙控器費用、機械停車位之保養費），共計新
    台幣（下同）四十八萬八千八百八十九元，並易持有為所有，將前開款項存入其
    於萬通銀行北台南分行之私人帳戶（帳號：０二七—００四—0000000—
    六號）以侵占入己；並承揭上開犯意，利用該委員會辦理總幹事移交手續之資料
    夾中所置放二紙其上蓋有該委員會主任委員歐陽建廷、監察委員劉銘仁（該二人
    均另為不起訴處分）印文之取款條，同時盜蓋其妻印章於前開取款條上，於八十
    九年二月二十一日及同年四月十七日，持向台灣土地銀行領取新好國宅管理委員
    會所有財產分別為六十萬元及二百萬元，易持有為所有，將之連續侵占為己所有
    ，嗣於八十九年五月二十日經該委員會向土地銀行永康分行查詢後，始發現應收
    帳款短少三百五十萬零四千二百五十九元，而查悉上情。。
二、案經台南市新好國宅管理委員會法定代理人歐陽建廷訴由台灣台南地方法院檢察
    署檢察官偵查起訴。
    理  由
一、右揭事實，業據被告甲○○於檢察官偵查中供認不諱，復參酌證人即主任委員歐
    陽建廷於本院審理時證述：被告在負責請領鄉城所補助之款項時，有機會拿到該
    委員會之大小印章，且伊的帳戶中根本就未出現金額異常增加之情形，伊既未有
    易持有為所有之行為，且未收受被告佣金，何來侵占之嫌等語明確在卷（參見九
    十年七月四日審理筆錄），此亦為被告所不否認，是衡諸常情，被告既未給付主
    任委員歐陽建廷任何酬勞，則歐陽建廷何需置自身利害關係而不顧，而冒違法受
    罰之風險？足見被告其後於審理中翻異其詞，辯稱伊挪用公款均經歐陽建廷同意
    云云，實與常理有違，而不可採信。此外，復有被告甲○○親自書立之坦承本件
    侵占犯行之切結書二紙及用以償還侵占款項之本票三紙（均未兌現），新好國宅
    管理委員會追帳調查報告二份暨會議記錄，被告偽造之存款單以及被告前開私人
    帳戶明細表，新好國宅管理委員會土地銀行永康分行存摺取款憑條二紙及存摺明
    細影本附卷足資佐憑，是被告前揭連續將所保管之前揭款項易持有為所有乙節均
    堪以認定，應予依法論科。
二、按被告受其妻施美智之託而處理該國宅管理委員會之財務相關事宜，為實際從事
    該委員會財務委員業務之人。核被告所為係犯刑法第三百三十六條第二項之業務
    侵占罪，以及同法第二百十六條、第二百十條之行使偽造私文書罪，第二百十七
    條第一項、第二項之偽造印文罪及盜用印章罪（偽造私文書、行使偽造私文書、
    盜用印章罪部分，公訴人漏未論及）。被告偽造印章、印文之行為，係屬偽造文
    書之部分行為，偽造私文書復持以行使，偽造私文書之低度行為為高度行為行使
    所吸收，均不另論罪。又被告業務侵占犯行，及行使偽造私文書及盜用印章之行
    為，均屬時間緊接，方法相同，所犯係構成要件相同之罪名，應依連續犯規定，
    論以一罪，並依法加重其刑。被告盜用其妻印章及偽造私文書之目的在於業務侵
    占，所犯上開三罪，有方法結果之牽連關係，應從一重之業務侵占罪論處。爰審
    酌被告之犯罪動機、手段、所生危害及犯後態度等一切情狀，量處如主文所示之
    刑，以資懲儆。至被告於土地銀行空白取款條上盜蓋施美智印文二枚，既非偽造
    印章之印文，自不在刑法第二百十九條所定必須沒收之列（參照最高法院四十八
    年台上字第一一三號判例意旨），而不應宣告沒收。
據上論斷，應依刑事訴訟法第二百九十九條第一項前段，刑法第五十六條、第三百三
十六條第二項、第二百十六條、第二百十條、第二百十七條第一項、第二項、第五十
五條，罰金罰鍰提高標準條例第一條前段，判決如主文。
本案經檢察官周文祥到庭執行職務。
中    華    民    國      九十        年       七      月     十八      日
                                  臺灣臺南地方法院刑事第五庭
                                          法  官  謝  家  宜
右正本證明與原本無異。
如不服本判決，應於判決送達後十日內，向本院提出上訴狀。
                                          書記官  魏  芝  雯
中    華    民    國      九十        年       七      月     十八      日
附錄法條：
中華民國刑法第三百三十六條第二項：
對於業務上所持有之物，犯前條第一項之罪者，處六月以上五年以下有期徒刑，得併
科三千元以下罰金。
中華民國刑法第二百一十七條：
偽造印章、印文或署押，足以生損害於公眾或他人者，處三年以下有期徒刑。
盜用印章、印文或署押，足以生損害於公眾或他人者，亦同。
中華民國刑法第二百一十六條：
行使第二百十條至第二百十五條之文書者，依偽造、變造文書或登載不實事項或使登
載不實事項之規定處斷。
中華民國刑法第二百一十條：
偽造、變造私文書，足以生損害於公眾或他人者，處五年以下有期徒刑。


司法院資訊處製作；財團法人民間司法改革基金會備份。
